【裁判字號】    97,交聲,1014
【裁判日期】    971231
【裁判案由】    違反道路交通管理處罰條例聲明異議
【裁判全文】
臺灣桃園地方法院交通事件裁定        97年度交聲字第1014號
原處分機關  交通部公路總局新竹區監理所桃園監理站
異  議  人
即受處分人  甲○○
                      號13樓.
上列異議人即受處分人因違反道路交通管理處罰條例案件，對於
原處分機關於民國九十七年五月十二日以桃監裁字第裁五二－Ｚ
ＣＡ二八六八四九號違反道路交通管理事件裁決書所為之處分，
聲明異議，本院裁定如下：
    主  文
原處分撤銷。
甲○○不罰。
    理  由
一、原處分意旨略以：本件異議人即受處分人甲○○於民國九十
    六年十月九日上午九時五十分許，駕駛車牌號碼６○９８—
    ＥＰ號自用小客車行經國道一號南下一五二公里處，經國道
    公路警察局第三警察隊泰安分隊警員以雷達測定行速為一百
    十二公里，超速十二公里（最高速限一百公里），並拍照後
    ，填製內政部警政署國道公路警察局公警局交字第ＺＣＡ二
    八六八四九號舉發違反道路交通管理事件通知單逕行舉發，
    經原處分機關向原舉發機關查證違規屬實，遂於九十七年五
    月十二日以桃監裁字第裁五二－ＺＣＡ二八六八四九號裁決
    書，以異議人違反道路交通管理處罰條例第三十三條第一項
    第一款之規定，裁處罰鍰新臺幣（下同）三千元，並記違規
    點數三點等語。
二、聲明異議意旨略以：
  (一)其於九十七年四月十四日（聲明異議狀誤載為九十六年四月
    十四日）因至桃園監理至辦理過戶始知悉有本件違規。本件
    舉發通知單未經合法送達，依桃園監理站九十七年五月二日
    竹監桃字第○九七二一三○七六八號函所示，原舉發機關內
    政部警政署國道公路警察局係將該通知單寄達「桃園市○○
    ○街一五號」，此與異議人之住所「桃園市○○街二○巷二
    五號一三樓」相去甚遠，顯見原舉發機關確未合法送達該舉
    發通知單。
  (二)又該通知單經原舉發機關寄送「桃園市○○街二○巷二五號
    一三樓」因「查無此人」，業依行政程序法第七十八條之規
    定辦理公示送達完成送達程序。惟依該條規定，原舉發機關
    顯不符公示送達之要件，無從為公示送達，況依上述，原舉
    發機關根本未曾將違規通知單向異議人地址寄送，何來「查
    無此人」之說？又依據何規定為公示送達？是本件裁罰行政
    處分未曾送達予異議人，至為灼然。
  (三)本件違規舉發單屬裁罰性之行政處分，應依違反道路交通管
    理事件統一裁罰基準及處理細則第五條、行政程序法第六十
    八條第三項、第一百十條第一項，以掛號之方式寄達異議人
    ，始生違規舉發之效力，本件既未掛號寄送異議人，又不符
    行政程序法有關公示送達之規定，當無從認為業經合法送達
    ，不生舉發之效力至明。
  (四)綜上，本件確未經合法送達，且異議人九十六年四月十四日
    始得知本件舉發違規事件，距違規行為時，已逾六個月之久
    ，依道路交通管理處罰條例第九十條規定，自不得再為舉發
    ，爰依法於法定期間內聲明異議。
三、按道路交通管理處罰條例第九十條規定：「違反本條例之行
    為，自行為成立之日起，行為有連續或繼續之狀態者，自行
    為終了之日起，逾三個月不得舉發」。又違反道路交通管理
    事件統一裁罰基準及處理細則第五條規定：「處理違反道路
    交通管理事件，有關文書送達之程序，依行政程序法之規定
    」。再依行政程序法第一百一十條規定：「書面之行政處分
    自送達相對人及已知之利害關係人起；書面以外之行政處分
    自以其他適當方法通知或使其知悉時起，依送達、通知或使
    知悉之內容對其發生效力」。復按，違反道路交通管理事件
    統一裁罰基準及處理細則第十一條規定：「行為人有本條例
    之情形者，應填製舉發違反道路交通管理事件通知單，並於
    被通知人欄予以勾記，其通知聯依下列規定辦理：四逕行舉
    發者，應按已查明之資料填註車牌號碼、車輛種類、車主姓
    名及地址，並於通知單上方空白處加註逕行舉發之文字後，
    由舉發機關送達被通知人。」又公法上有特定相對人之意思
    表示或意思通知，除法律有特別規定者外，在非對話為之者
    ，應以達到相對人時生效，所謂達到，則使相對人居於可得
    瞭解之狀態為已足（最高行政法院六十年度判字第八三八號
    裁判意旨參照）。再行政程序法就行政機關所為有特定相對
    人之書面行政處分或行政行為之送達，於第六十七條至第九
    十一條定有明文規定，同法第一百一十條第一項復明定：「
    書面之行政處分自送達相對人及已知之利害關係人起；書面
    以外之行政處分自以其他適當方法通知或使其知悉時起，依
    送達、通知或使知悉之內容對其發生效力」。前揭違反道路
    交通管理事件統一裁罰基準及處理細則第五條既有如上所述
    之明文規定，且交通裁罰事件中相關行政機關所為之行政行
    為，並非屬行政程序法第三條第二項、第三項所列舉之得排
    除行政程序法適用之行政機關或行政行為交通違規行為舉發
    之性質，不論舉發通知單屬公法上有相對人之書面意思通知
    或行政處分，自應將書面（舉發通知單）送達於受通知人，
    或使其達於可得瞭解舉發通知單之內容之狀態，始完成舉發
    程序而發生效力至明。
四、經查：本件異議人即受處分人甲○○於上開時、地有汽車行
    駛高速公路超過規定最高速限未滿二十公里之違規，經原舉
    發機關於九十六年十月二十六日填製局公警局交字第ＺＣＡ
    二八六八四九號舉發違反道路交通管理事件通知單逕行舉發
    後，並交付郵局以掛號號碼五四○○二八號向異議人之車籍
    地即戶籍地「桃園縣桃園市○○街二十巷二五號十三樓」送
    達，嗣因該掛號信函年九十六年十一月一日以「查無此人」
    退回原舉發機關，復經原舉發機關於九十六年十二月十四日
    以公警三交字第○九六○三九二一四三號公告予以公示送達
    等情，固有採證照片、內政部警政署國道公路警察局公警局
    交字第ＺＣＡ二八六八四九號舉發違反道路交通管理事件通
    知單、公路監理資訊系統列印畫面、個人基本資料查詢結果
    、內政部警政署國道公路警察局第三警察隊公告等在卷可按
    。惟查：依卷附交付郵局寄送嗣遭退回之公警局交字第ＺＣ
    Ａ二八六八四九號舉發通知單以觀，該信件上係勾載「原址
    查無此人」，並蓋有「桃園市○○○街一五號」之簽收章，
    核與異議人之車籍、戶籍地址「桃園縣桃園市○○街二十巷
    二五號十三樓」不符，是該舉發通知單信件上所載明之寄送
    地址雖無違誤之處，然其上所蓋用非異議人戶籍地址之「桃
    園市○○○街一五號」大樓管理員簽收章印文，若非郵務人
    員有前往「桃園市○○○街一五號」之處所，該信件上實無
    存有該枚簽收章之可能，況郵務人員因大宗郵件寄送數量龐
    大，本即偶有投遞錯誤地址之情，然郵務人員發生送達錯誤
    處所後，實可在該信件上另為註明重新送達信件上所載地址
    之處理情形，然此部分亦未見上開信件有何註記之處，而原
    舉發機關復未能提出該信件確實有向異議人戶籍地址投遞之
    證明，且舉發機關復未就送達有疑義之舉發通知單，對異議
    人戶籍地址再重為送達，原舉發機關已有可歸責情形，實難
    僅以該信封上另存有「退回無法投遞緣由」之印文（其上勾
    選原址查無此人），即遽以認定該信件確實投遞異議人戶籍
    地址並經查明異議人未實際居住該處之情，顯見原舉發機關
    之上開送達方式，自不合法，是異議人實難憑此認定有應為
    送達之處所不明之情形，尚不得逕依行政程序法第七十八至
    八十二條之規定為公示送達，乃原舉發機關不察，逕予以公
    示送達，該公示送達自無從生合法送達效力。
五、查本件之舉發通知單並未依法送達，業如前述，且交通違規
    事件之處罰（裁決），必須該違規事件業經合法舉發為前提
    ；於逕行舉發之案件，猶須將舉發通知單送達於違規人，始
    生舉發之效力（道路交通管理處罰條例第九條、違反道路交
    通管理事件統一裁罰基準及處理細則第十一條參照），又異
    議人知悉本件違規時，距舉發時已時隔六月有餘，原舉發單
    位已不得再舉發。原處分機關未遑詳查，誤以舉發通知單已
    完成舉發，逕以道路交通管理處罰條例第三十三條第一項第
    一款之規定，裁處罰鍰三千元，尚有未洽。是異議人聲明異
    議意旨，指摘原處分不當，為有理由，自應由本院將原處分
    撤銷，並諭知異議人不罰。
六、據上論斷，應依道路交通管理處罰條例第八十七條第二項、
    道路交通案件處理辦法第二十條前段，裁定如主文。
中    華    民    國    97    年    12    月    31    日
                      臺灣桃園地方法院交通法庭
                            法  官  陳可薇
以上正本證明與原本無異。
如不服本裁定，應於送達後五日內，向本院提出抗告狀（須附繕
本）。
                            書記官 賴佩霞
中    華    民    國    98    年    1     月    7     日


司法院資訊處製作；財團法人民間司法改革基金會備份。
